【裁判字號】    100,訴緝,31
【裁判日期】    990429
【裁判案由】    毒品危害防制條例
【裁判全文】
臺灣高雄地方法院刑事判決             100年度訴緝字第31號
公  訴  人  臺灣高雄地方法院檢察署檢察官
被      告  李繼堯
上列被告因違反毒品危害防制條例案件，經檢察官提起公訴（97
年度毒偵字第8416號），本院判決如下：
    主  文
李繼堯施用第一級毒品，處有期徒刑捌月。
    事  實
一、李繼堯前於民國97年間因施用毒品案件，經本院以97年度毒
    聲字第137 號裁定送觀察勒戒後，認無繼續施用毒品傾向，
    於97年6 月26日執行完畢釋放，並經臺灣高雄地方法院檢察
    署檢察官以97年度毒偵緝字第253 號為不起訴處分確定。又
    於上開觀察勒戒執行完畢5 年內之97年8 月29日下午1 時40
    分採尿時起回溯24小時內之某時止（不含公權力拘束期間）
    ，再施用第一級毒品海洛因1 次，並經本院以97年度審簡字
    第7034號判決處有期徒刑6 月確定（不構成累犯）。詎渠猶
    未戒絕毒癮，復基於施用第一級毒品之犯意，於97年8 月29
    日下午1 時55分至97年8 月30日上午10時許為警採尿間之某
    時（不含公權力拘束時間），在不詳地方，以不詳方式，施
    用海洛因1 次。嗣於97年8 月30日凌晨2 時30分，在高雄市
    ○○區○○路與水秀路口因形跡可疑，為警盤查，經其同意
    為警方採集尿液送驗，檢驗結果呈嗎啡、可待因陽性反應，
    始知上情。
二、案經高雄市政府警察局小港分局移送臺灣高雄地方法院檢察
    署檢察官偵查起訴。
    理  由
一、按被告以外之人於審判外之言詞或書面陳述，除法律有規定
    者外，不得作為證據；又被告以外之人於審判外之陳述，雖
    不符第159 條之1 至第159 條之4 之規定，但經當事人於審
    判程序同意作為證據，法院審酌該言詞陳述或書面陳述作成
    時之情況，認為適當者，亦得為證據；當事人、代理人或辯
    護人於法院調查證據時，知有第159 條第1 項不得為證據之
    情形，而未於言詞辯論終結前聲明異議者，視為有前項之同
    意，刑事訴訟法第159 條第1 項、第159 條之5 規定甚明。
    經查，本判決後開所引用之各該被告以外之人於審判外之陳
    述（包括書面陳述），雖屬傳聞證據，惟業經被告李繼堯及
    檢察官於審理期日時均表示無意見而不予爭執，且迄至言詞
    辯論終結前亦均未聲明異議，本院審酌上開證據資料製作時
    之情況，尚查無違法不當之瑕疵，亦認為以之作為證據應屬
    適當，故揆諸前開法律規定與說明，爰逕依刑事訴訟法第15
    9 條之5 規定，認前揭證據資料均例外有證據能力。
二、訊據被告矢口否認有施用海洛因之情事，於審理時辯稱：伊
    於97年8 月29日中午曾為警採尿過，之後於同月30日上午10
    時許（即本件）又被採尿，可能是伊於29日之前施用海洛因
    該次尚未代謝完畢，及伊曾切除膽囊並服用抗重鬱症之藥物
    而致本件又驗出嗎啡、可待因陽性反應。伊於29日為警採尿
    後，並未再另行施用海洛因云云。經查：
 1、本件係經被告同意後方始採尿送驗，其於採尿前即由員警提
    供乾淨空瓶並親自檢查，俟確認無誤後，始由員警陪同前往
    廁所採集尿液，以免被告在尿液裡面摻水作假。採尿過程中
    ，集尿瓶都由被告親自拿取，等尿液量足夠後，始由被告親
    自捺印封存，包括瓶蓋與瓶身，最少五處，員警亦有告知代
    碼編號為J-464 號，且被告於採尿過程中均未抗辯採集尿液
    過程或有不當，有被告親筆簽名及按捺指印之警訊筆錄及高
    雄市政府警察局小港分局毒品案嫌疑人尿液代號與姓名對照
    表在卷可考（見警卷第5 、7 、8 頁），堪認被告之採尿程
    序合乎法律規定。再觀乎警方送驗尿液之機構即高雄市立凱
    旋醫院濫用藥物尿液檢驗報告（見警卷第9 頁），其上所載
    委驗單位為「高雄市政府警察局小港分局」、檢體編號同為
    「J-46 4」，要與上揭對照表之記載相符，故警局送驗之尿
    液顯為被告所排放。
 2、被告固於97年8 月29日下午1 時40分亦為高雄市政府警察局
    保安警察隊採尿送驗，有97年8 月29日警詢筆錄、高雄市政
    府警察局保安警察隊偵辦毒品案件嫌疑人尿液採證代碼對照
    表為證（見本院97年度審訴字第52 76 號卷第33-34 頁），
    然被告該次驗尿結果，驗出嗎啡、可待因陽性反應，其數值
    分別為2025ng/ml 、250ng/ml，有臺灣檢驗科技股份有限公
    司濫用藥物尿液檢驗報告存卷為憑（見同卷第35頁），對照
    本件前開凱旋醫院檢驗結果，檢出含嗎啡、可待因陽性反應
    之數值分別為2425ng/ml 、432ng/ml，顯然本件數值均高於
    被告29日為警採尿送驗結果。而衡以常情，無論被告所述其
    之膽囊切除乙節是否屬實，人體代謝海洛因後所產生之嗎啡
    、可待因數值，應隨時間而降低。本件被告是於97年8 月30
    日上午10時許為警採尿，與其於97年8 月29日下午1 時40分
    為警採尿之時間相隔20小時以上，猶能於第2 次採尿送驗檢
    出如前所述之數值，顯然被告於97年8 月29日下午1 時55分
    經警做完筆錄後（見同卷第33頁警詢筆錄所載製作完成時間
    ），至97年8 月30日上午10時許為警採尿間之某時（不含公
    權力拘束時間），有再施用海洛因1 次無疑，此亦核與本院
    將上述2 份檢驗報告送往法務部法醫研究所鑑定之結果相同
    ，有該所100 年2 月14日法醫毒字第1000000716號函存卷可
    參（見本院100 年度審訴緝第10號卷第87頁），是被告此部
    分辯詞已難採信。另被告於最後審理期日所辯可能因服用抗
    重鬱症藥物致驗出嗎啡、可待因陽性反應云云，查其於97年
    8 月29日、30日警詢及先前歷次審判程序中均未曾提及此情
    （見警卷第3-5 頁，本院97年度審訴字第5276號卷第13頁反
    面，100 年度審訴緝第10號卷第72頁），若真有此事何以先
    前從不提出？再者，經訊問其服用何種藥物，其僅泛稱：曾
    服用某診所藥物，後來自行到西藥房所買成藥吃等語（見本
    院卷第30頁），也未能提出具體藥物供本院調查。況審酌實
    務上未曾發現一般醫生用藥或成藥經人體服用後會檢出如施
    用海洛因後之代謝反應，更難認其所辯為可信。
 3、綜上所述，被告有於前開時間施用海洛因1 次之事實應堪認
    定，其前開所辯均為事後卸責之詞，不足採信。本件事證至
    為明確，被告犯行應堪認定。另被告有如事實欄所載因施用
    毒品案件，經本院裁定送觀察、勒戒執行完畢後5 年內，再
    犯施用毒品案件前科，有臺灣高等法院被告前案紀錄表為憑
    ，依法及最高法院97年度第5 次刑事庭會議決議之意旨，本
    件自應予以追訴處罰。
三、海洛因為毒品危害防制條例所稱之第一級毒品，此觀諸該條
    例第2 條第2 項第1 款甚明，被告施用上開毒品，核其所為
    係犯毒品危害防制條例第10條第1 項之施用第一級毒品罪。
    其持有第一級毒品海洛因進而施用，持有毒品之行為為施用
    毒品之低度行為，不另論罪。爰審酌被告經觀察勒戒後，未
    戒絕毒品，另再施用毒品，顯見其自制力不足，無法擺脫毒
    品，故應藉由刑罰之執行，以收教化之功能，並參以被告所
    犯係自傷行為，尚未害及他人，及本次僅施用1 次等一切情
    狀，量處如主文所示之刑，以資懲儆。
據上論斷，應依刑事訴訟法第299 條第1 項前段，毒品危害防制
條例第10條第1 項，判決如主文。
本案經檢察官陳俊宏到庭執行職務。
中    華    民    國    99    年    4     月    29    日
              刑事第十七庭  審判長法  官  陳培維
                                  法  官  陳君杰
                                  法  官  余銘軒
以上正本證明與原本無異。
如不服本判決應於收受送達後10日內向本院提出上訴書狀，並應
敘述具體理由；如未敘述上訴理由者，應於上訴期間屆滿後20日
內向本院補提理由書（均須按他造當事人之人數附繕本）「切勿
逕送上級法院」。
中    華    民    國   100    年    5     月    3     日
                                   書記官 吳書逸
附錄論罪科刑法條
毒品危害防制條例第10條
施用第一級毒品者，處 6 月以上 5 年以下有期徒刑。
施用第二級毒品者，處 3 年以下有期徒刑。

司法院資訊處製作；財團法人民間司法改革基金會備份。
